【裁判字號】    98,交簡上,366
【裁判日期】    990325
【裁判案由】    公共危險
【裁判全文】
臺灣桃園地方法院刑事判決           98年度交簡上字第366號
上  訴  人
即  被  告  甲○○
上列上訴人因公共危險案件，不服本院簡易庭民國98年11月13日
98年度交簡字第16號第一審判決（聲請簡易判決處刑書案號：臺
灣桃園地方法院檢察署96年度偵字第28009 號）提起上訴，本院
管轄之第二審合議庭判決如下：
    主  文
上訴駁回。
    事  實
一、甲○○於民國96年10月29日下午3 時許，在新竹縣竹東鎮某
    工地旁小吃店內飲用啤酒2 罐，於同日下午3 時40分許結束
    ，已達不能安全駕駛動力交通工具之狀態下，仍於同日下午
    4 時許駕駛車牌745 －GS號營業用大貨車自竹東交流道上國
    道3 號高速公路往北行駛，欲前往桃園縣平鎮工業區。嗣於
    同日下午4 時15分許，甲○○駕車行經屬桃園縣龍潭鄉○○
    ○道3 號高速公路北向71公里900 公尺處，因違規將車停於
    路肩而遭警盤查，經警發覺甲○○滿身酒味，並於同日下午
    4 時20 分 測得其吐氣所含酒精濃度為每公升0.62毫克。
二、案經內政部警政署國道公路警察局第六警察隊報告臺灣桃園
    地方法院檢察署檢察官偵查起訴，經原審改以簡易判決處刑
    。
    理  由
一、訊據被告甲○○於警詢、本院審理時及原審準備程序對於上
    揭時間、地點飲酒後駕駛大貨車並行經上開查獲地點停於路
    肩遭警查獲之事實坦承不諱。按刑法第185 條之3 所規定服
    用酒類，不能安全駕駛動力交通工具而駕駛者，應負刑事責
    任，揆其立法目的本在藉抽象危險犯之犯罪構成要件，以嚇
    阻酒後駕車者對道路交通安全之危害，本不以發生實害為必
    要，至所謂酒醉狀態或是所謂不能安全駕駛之認定，並無一
    定數值可供參考，然只需社會客觀一般評價程度達於對車輛
    駕駛行為失其必要之注意力或判斷力之虞，足生公共危險即
    可。而目前行政警察機關所取締酒後駕車之參考標準，係依
    法務部於88年5 月10日邀集司法院刑事廳、交通部、行政院
    衛生署、內政部警政署及中央警察大學等機關開會，所為凡
    呼氣酒精濃度逾每公升含零點五五毫克時，即屬不能安全駕
    駛之決議。上開會議決議本身固僅屬檢警取締酒後駕車之參
    考，尚無拘束法院之效力，惟以上開會議決議所採之標準，
    係參考美國、德國及日本等國家所進行之酒精濃度與精神狀
    態之測試實驗，亦即，行為人如飲酒後其吐氣所含酒精成分
    已達每公升0.62毫克或血液濃度達0.11 %以上，肇事率為一
    般正常人之10倍，應認已達「不能安全駕駛」之標準，法務
    部88年5 月18日法88檢字第001669號函定有明文。另依照交
    通部運輸研究所79年年8 月對駕駛人行為之研究（酒醉駕車
    對駕駛行為之分析研究）指出，吐氣每公升酒精含量0.25毫
    克等於血液中酒精濃度（BloodAlcoholConcentration ，簡
    稱BAC ）百分之0.05（亦即每100 毫升血液中含50毫克酒精
    ），而(一)BAC 到達百分之0.03至百分之0.05時，對駕駛能力
    之影響為：多數駕駛人心境逐漸變幻不定、視覺與反應靈敏
    性減弱、對速度及距離的判斷力差。對心理行為之影響為：
    觀察力逐漸欠缺、心情漸趨輕鬆、自信心增加、多話、精神
    狀態處於陶醉感。(二)BAC 到達百分之0.05至百分之0.08時，
    對駕駛能力之影響為：反應遲鈍：駕駛能力受損、遲而不決
    或決而不行。對心理行為之影響為：情緒鬆散、感情與行為
    趨向誇張、肌肉不協調、精神處於興奮狀態。(三)BAC 到達百
    分之0.08至百分之0.15時，對駕駛能力之影響為：判斷力嚴
    重受到影響、體能與精神協調受損、駕駛之體能困難增加。
    對心理行為之影響為：產生情緒異常現象、步伐不平穩、言
    語不清、反應惡劣、記憶及判斷力受損、精神處於錯亂狀態
    。(四)BAC 超過百分之0.15，對駕駛能力之影響為：視線搖晃
    、駕駛已進入恍惚狀態、判斷及理解遭到扭曲、駕駛不穩定
    。對心理行為之影響為：意識不明、嘔吐、站、走及講話困
    難、責任感喪失、精神處於麻痺狀態。(五)BAC 超過百分之0.
    5 ，對駕駛能力之影響為：無法開車。對心理行為之影響為
    ：爛醉如泥、失去知覺可能致死、精神處於昏睡狀態。而
    本件被告之酒精測定值已達呼氣每公升0.62毫克，有酒精測
    定紀錄單附卷可稽，換算BAC 值為百分之0.124 ，依上開說
    明，其視線、行動、判斷、理解能力等均受到相當程度之影
    響而減退，且精神處於麻痺狀態，由此顯見被告顯已達不能
    安全駕駛之程度至明，此亦有刑法第185 條之3 案件觀察紀
    錄表各1 紙附卷可稽。綜述，被告在服用酒類後且達不能安
    全駕駛動力交通工具而駕駛等情至臻明確，犯行已堪認定。
二、查本件被告行為後，刑法第185 條之3 服用毒品、麻醉藥品
    、酒類或其他相類之物，不能安全駕駛動力交通工具而駕駛
    罪之規定，業經修正於97年1 月2 日公布而於97年1 月4 日
    施行。修正前刑法第185 條之3 規定：「服用毒品、麻醉藥
    品、酒類或其他相類之物，不能安全駕駛動力交通工具而駕
    駛者，處一年以下有期徒刑、拘役或三萬元以下罰金。」；
    修正後刑法第185 條之3 規定：「服用毒品、麻醉藥品、酒
    類或其他相類之物，不能安全駕駛動力交通工具而駕駛者，
    處一年以下有期徒刑、拘役或科或併科十五萬元以下罰金。
    」，經比較新舊法之規定，本罪就法定刑有期徒刑、拘役部
    分之刑種及刑度均未修正，惟新法於量處1 年以下有期徒刑
    或拘役時，得予併科罰金，且得科或併科之罰金刑最高度刑
    亦自新臺幣9 萬元，提高至新臺幣15萬元（查修正前本條規
    定，係於88年4 月21日修正公布，另按「中華民國九十四年
    一月七日刑法修正施行後，刑法分則編所定罰金之貨幣單位
    為新臺幣。」、「但七十二年六月二十六日至九十四年一月
    七日新增或修正之條文，就其所定數額提高為三倍。」，刑
    法施行法第1 條之1 第1 項、第2 項但書分別定有明文，是
    修正前本條罰金刑之規定，應適用刑法施行法第1 條之1 第
    1 項、第2 項但書之規定，就所定罰金數額提高3 倍，即提
    高為新臺幣9 萬元。另查修正後本條規定，係於97年1 月2
    日公布，而無刑法施行法第1 條之1 第2 項提高罰金數額規
    定之適用，是依刑法施行法第1 條之1 第1 項之規定，「中
    華民國九十四年一月七日刑法修正施行後，刑法分則編所定
    罰金之貨幣單位為新臺幣。」之規定，修正後本條所定罰金
    數額，即為新臺幣15萬元），法律已有變更。比較修正前、
    後之規定，修正後之規定顯非較修正前之規定對被告有利，
    因之，依刑法第2 條第1 項前段規定，此部分自應適用修正
    前刑法之規定，合先敘明。故核被告所為，係犯修正前刑法
    第185 條之3 之服用酒類不能安全駕駛動力交通工具而駕駛
    罪。原審亦同此認定，並援引刑法第41條第1 項前段、刑法
    施行法第1 條之1 第1 項、第2 項但書，又審酌被告犯後為
    圖脫免刑責，竟杜撰該車係由友人金銀條駕駛，本案為警查
    獲之際金銀條恰至路旁如廁，為免金銀條於路旁隨地便溺而
    遭罰，且為避免因駕駛座無人而為警開單舉發，始由被告坐
    於駕駛座供警臨檢此一悖離常情甚鉅之虛情，徒耗司法資源
    ，犯後態度惡劣，直至原審準備程序時，始因自知難圓其謊
    而坦承犯行，審此諸情，自不宜輕縱此舉，否則無異鼓勵此
    等狡詐之徒僥倖之心，兼衡被告現係協助其子從事運輸業，
    月收入新臺幣2 萬元至3 萬元之間，此據被告於原審準備程
    序中陳明在卷，再者，自由刑除剝奪受刑人之人身自由外，
    尤因自由受束之故，附帶使之喪失日常原可獲取收入之效，
    是以倘准易科罰金，折算標準自須考量依其職業、身分所應
    有之資力予以酌定，方能使加諸其財產之不利益所生之懲罰
    效果得等同於執行時兼具自由、財產雙損性質之自由刑，並
    被告之智識程度、犯罪動機、目的、手段、所生危害，暨公
    訴人求刑過重等一切情狀，判處被告有期徒刑3 月，如易科
    罰金以新台幣2000元折算1 日，本院認原審除認事用法均無
    違誤外，量刑亦屬妥適，應予維持。被告上訴意旨以原審量
    刑如易科罰金，已超過法定本刑之刑罰，故有量刑過重之嫌
    為由，指摘原判決量刑不當，為無理由，應予駁回。
據上論斷，應依刑事訴訟法第455 條之1 第1 項、第3 項、第36
8條，判決如主文。
本案經檢察官蔡奇曉到庭執行職務
中    華    民    國    99    年    3     月    25    日
                      交通法庭  審判長法  官  謝順輝
                                      法  官  黃裕民
                                      法  官  曾雨明
以上正本證明與原本無異。
不得上訴。
                                      書記官  蘇  萱
中    華    民    國    99    年    3     月    25    日

司法院資訊處製作；財團法人民間司法改革基金會備份。
